【裁判字號】    90,易,448
【裁判日期】    901206
【裁判案由】    違反著作權法
【裁判全文】
臺灣高雄地方法院刑事判決                            九十年度易字第四四八號
    公  訴  人  臺灣高雄地方法院檢察署檢察官
    被      告  戊○○
右列被告因違反著作權法案件，經檢察官提起公訴（八十九年度偵字第一九三八七號
），本院判決如左：
    主  文
戊○○無罪。
    理  由
一、公訴意旨略以：被告戊○○係設高雄縣大樹鄉○○村○○路二二七號「五甲勝嘉
    電器行」之負責人，明知丙○○販售伊之數位影音光碟伴唱機（編號ＣＭＰ５０
    ００）所附之歌曲光碟片，係未經著作權人己○○○○有限公司 (下稱摩那園公
    司）同意而擅自重製之物，其中含有摩那園公司享有著作權之「不想伊」、「只
    有你」、「惜別的海岸」等歌曲，竟仍意圖營利，於八十九年六月間以新台幣一
    萬三千元五百元向丙○○購買乙台伴唱機（含光碟片）後，陳列於「五甲勝嘉電
    器行」內欲伺機出售予不特定人，藉此牟利。嗣於八十九年八月二十五日十六時
    四十分許，經警當場在前揭電器行內查獲，並扣得數位影音光碟伴唱機一台（含
    光碟片乙片）及點歌本一本。經摩那園公司告訴，認被告戊○○涉有著作權法第
    九十三條罪嫌。
二、按犯罪事實應依證據認定之，無證據不得推定其犯罪事實；又不能證明被告犯罪
    者，應諭知無罪之判決，刑事訴訟法第一百五十四條、第三百零一條第一項前段
    分別定有明文。又刑事訴訟法上所謂認定犯罪事實之證據，係指足以認定被告確
    有犯罪行為之積極證據而言；而告訴人之告訴，係以使被告受刑事訴追為目的，
    是其陳述是否與事實相符，仍應調查其他證據以資審認，最高法院二十九年上字
    第三一○五號、五十二年臺上字第一三００號先後著有判例。
三、本件公訴意旨認被告戊○○有意圖散布而陳列侵害著作權之物犯行，無非以告訴
    人己○○○○有限公司之指訴，及在被告所經營「五甲勝嘉電器行」店內查獲之
    影音伴唱機內，確含有「不想伊」、「只有你」、「惜別的海岸」歌曲，復有伴
    唱機之點歌本、影音伴唱機乙台（含光碟片乙片）堪供佐証為其論據；訊據被告
    固不否認在其店內所查扣之影音光碟機中，確可播放「不想伊」、「只有你」、
    「惜別的海岸」等歌曲等情，然堅決否認其有前開違反著作權法犯行，辯稱：丙
○○販售上開丁○○○○有限公司（下稱歌利達公司）所製作之影音伴唱機予伊
    時，附有品牌保證書及公司保證書，且內附之ＶＣＤ光碟片上印有「非賣品」三
    字，以其之能力，自難認定是否取得著作權人之授權，況扣案之影音伴唱機已故
    障，伊已聯絡丙○○要退貨，伊並未準備販賣等語。
四、經查：扣案物型號ＣＭＰ５０００伴唱機及所附光碟片係由歌利達公司所出產，
    業據證人即出售前開伴唱機之人丙○○證稱：扣案伴唱機是伊向歌利達公司的業
    務員買來，再賣給被告等語，並經證人歌利達公司人員乙○○於本院勘驗時證陳
    明確。而甲○○授權摩那園公司上開歌曲之著作財產權，固有著作財產權專屬授
    權證明書一紙在卷可稽，然歌利達公司亦提出使用同意書乙紙，依該同意書所載
    ，鄉城唱片公司於八十四年六月二十日，授權歌利達公司就「不想伊」、「只有
    你」、「惜別的海岸」等歌曲使用一次於電腦伴唱機系列產品，而則歌利達公司
    是否無權就前述三首歌曲作成型號ＣＭＰ５０００伴唱機產品，尚且難有定論，
    事涉專業判斷，誠非一般大眾所可完全理解。況扣案之點歌本首頁，即為歌利達
    公司印就出具之版權保證書，其內文第一項明載「本歌本之所有歌曲，限家庭中
    使用，本公司保證享有合法之重製著作權。」，及光碟片上有「CORIDA
    INTERNATIONAL CO.,」、「非賣品」等字樣，足見歌利達公司就其伴唱機附隨Ｖ
    ＣＤ之著作財產權所提供之合法性擔保，對於一般人而言，難謂不具相當之說服
    力。參以扣案點歌錄記載之歌曲多達上千首，被告僅為一電器零售商，衡諸其智
    識、經驗與交易習慣，本已罕見逐曲查詢授權情形之例，況其既獲有生產者關於
    合法性之擔保，是應已足認被告已盡辯識所能，其主觀上顯難認為有侵害著作權
    之犯意，所辯無侵害告訴人著作權之犯意，至堪採信，是尚無明確証据証明被告
    明知而意圖銷售而陳列他人有著作權之歌曲，此外復查無其他積極、確切證據足
    證被告有何違反著作權法情事，其犯罪即屬不能証明，即應為被告無罪之諭知。
    據上論結，應依刑事訴訟法第三百零一條第一項，判決如主文。
中      華      民      國      九十      年      十二    月      六    日
                                  臺灣高雄地方法院刑事第一庭
                                      法  官    郭佳瑛
右正本證明與原本無異。
如不服本判決，應於判決送達後十日內，向本院提出上訴狀。
                                      書記官    王美玲
中    華    民    國      九十      年      十二      月      七      日


司法院資訊處製作；財團法人民間司法改革基金會備份。
